臺灣板橋地方法院民事判決　　　　　　　96年度訴字第1230號
原　　　告　丙○○
原　　　告　丁○○
原　　　告　戊○○
　　　　　　　　　　　　樓
前列三人共同
訴訟代理人　呂傳勝律師
被　　　告　乙○○
　　　　　　　　　　　　樓
訴訟代理人　朱昭勳律師
複代理人　　甲○
上列當事人間請求清償債務事件，經本院於民國96年10月12日言
詞辯論終結，判決如下：
    主  文
被告應給付原告丙○○新台幣壹拾捌萬貳仟玖佰陸拾捌元，及自
民國94年12月6 日起至清償日止按年息百分之五計算之利息。
原告丙○○其餘之訴駁回。
被告應給付原告丁○○新台幣壹拾壹萬元。
原告戊○○之訴及其假執行之聲請均駁回。
訴訟費用由被告負擔十分之三，由原告丙○○負擔十分之四，餘
由原告戊○○負擔。
本判決第一項於原告丙○○以新台幣陸萬元供擔保後，得為假執
行，如被告以新台幣壹拾捌萬貳仟玖佰陸拾捌元為原告丙○○預
供擔保，免為假執行。
本判決第三項於原告丁○○以新台幣參萬陸仟元供擔保後，得為
假執行，如被告以新台幣壹拾壹萬元為原告丁○○預供擔保，免
為假執行。
原告丙○○其餘假執行之聲請駁回。
    事實及理由
一、本件被告經合法通知，未於言詞辯論期日到場，核無民事訴
    訟法第386 條所列各款情形，爰依原告之聲請，由其一造辯
    論而為判決。
二、原告主張：已故洪忠德係被告乙○○之配偶，洪忠德於民國
    94年10月27日死亡，被告為其法定繼承人，有戶籍謄本之記
    載可稽。洪忠德係原告丙○○與訴外人黃淑嬌之長子，洪忠
    德生前提供其所有位於桃園縣桃園市○○段784 地號土地及
　　地上物，為聯邦商業銀行設定最高限額新臺幣（下同）0000
　  000 元之抵押權登記，並向該銀行借款，上開不動產原為原
    告丙○○贈與洪忠德，洪忠德因病得知不久於人世，因而將
    上開不動產贈與原告丙○○，贈與時，洪忠德並未告知原告
    丙○○稱曾提供上開不動產向銀行借款，原告丙○○嗣於94
    年12月5 日代還洪忠德生前所欠銀行之本金與利息共548904
    元。又洪忠德係戊○○之長兄，洪忠德生前向原告戊○○借
    款50萬元，而由原告戊○○於89年8 月4 日從陽信商業銀行
    帳戶內領取50萬元匯入洪忠德所指定之銀行帳戶內，有陽信
    商業銀行取款條及匯款申請書為據，洪忠德僅返還25萬元，
    尚欠25萬元未還，被告係洪忠德之繼承人，對洪忠德所遺上
    開債務應負連帶清償責任，是原告丙○○請求被告給付5489
    04元，原告戊○○請求被告給付25萬元。又洪忠德係原告丁○○之長兄，洪忠德生前將原告丁○○所有2N-8790 號自用
    小貨車一輛出售並交付與訴外人劉啟明，劉啟明於洪忠德死
    後，將價金11萬元交予被告，被告無法律上原因受領該價金
    ，應返還該價金予原告丁○○，惟被告拒不交還，原告丁○○依據民法第179 條之規定請求被告將11萬元交還原告丁○○。並聲明：被告應給付原告丙○○548904元，並自民國94
    年12月6 日起至清償日止按週年百分之5 計算之利息。被告
    應給付原告戊○○25萬元，並自民國89年8 月5 日起至清償
    日止按週年百分之5 計算之利息。被告應給付原告丁○○
    11萬元。前三項判決請准原告供擔保後宣告假執行。
三、被告則以：被繼承人洪忠德生前將坐落桃園縣桃園市○○段
    784 地號土地及地上物贈與給原告丙○○，上開不動產本有
    聯邦銀行貸款約100 萬，實際借貸金額54萬元，原告丙○○
    在受贈上開不動產所有權之同時，並承受貸款債務，是原告
    清償貸款，不過為履行負擔之行為，並非清償洪忠德之債務
    ，縱使原告所清償者為遺產債務，依民法第1138條及第1144
    條所示，被告僅繼承二分之一之債務，原告丙○○請求被告
    返還548904元全部，亦無理由。被繼承人洪忠德往生後，原
    告丙○○即委由訴外人洪明華脅迫被告提領被繼承人洪忠德
    聯邦銀行大園分行之存款381900元，及被告存於彰化銀行南
    崁分行之存款100 萬元，交予原告丙○○，如被告須就遺產
    債務對原告丙○○清償，則被告於原告丙○○所取走之0000
    000 元之範圍主張抵銷，被告亦毋須對原告給付。至於原告
    戊○○主張其有匯款50萬元至被繼承人洪忠德之帳戶云云，
    惟匯款不代表借款，原告戊○○應就借款之事實，負舉證責
    任。況被繼承人洪忠德往生前，除有房地3 棟之外，尚有現
    金000 0000元（38萬1900元存於被繼承人之聯邦銀行戶頭，
    100 萬元贈與給被告存於被告戶頭），以洪忠德之資力，實
    無需要向原告戊○○借款。又被繼承人洪忠德生前確有處分
    2N-8790 號自用小貨車予訴外人劉啟明，惟該貨車為洪忠德
    所有，且一直由洪忠德使用中，訴外人劉啟明已於本院95年
    家訴第123 號事件中，證明該車為洪忠德所有，並由洪忠德
    將該車賣給劉啟明。原告丁○○並非該貨車所有權人，原告
    丁○○請求被告給付該車款，為無理由，應予駁回。並聲明
    ：原告之訴駁回。如受不利判決，被告願供擔保請准宣告免
    為假執行。
四、兩造不爭執之事實：
　１已故洪忠德係被告之配偶，係原告丙○○與訴外人黃淑嬌之
　  子、原告丁○○、戊○○之兄，洪忠德於民國94年10月27日
    死亡。
  ２洪忠德生前提供其所有位於桃園縣桃園市○○段784地號土
    地及地上物，為聯邦商業銀行設定最高限額100 萬元之抵押
　　權登記，並向該銀行借款，上開不動產原為原告丙○○贈與
　  洪忠德，洪忠德因病得知不久於人世，因而將上開不動產贈
    與原告丙○○，原告丙○○嗣於94年12月5 日向銀行繳納本
    金與利息共548904元。
  ３原告戊○○於89年8 月4 日從陽信商業銀行帳戶內領取50萬
    元匯入洪忠德所指定之銀行帳戶內。
  ４洪忠德生前將登記於原告丁○○名下之2N-8790 號自用小貨
    車一輛出售，並交付與訴外人劉啟明，劉啟明於洪忠德死後
    ，將價金11萬元交予被告收執。
五、原告丙○○主張：洪忠德係原告丙○○與訴外人黃淑嬌之長
    子，洪忠德生前提供其所有位於桃園縣桃園市○○段784 地
    號土地及地上物，為聯邦商業銀行設定最高限額100 萬元之
　　抵押權登記，並向該銀行借款，上開不動產原為原告丙○○
  　贈與洪忠德，洪忠德因病得知不久於人世，因而將上開不動
    產贈與原告丙○○，贈與時，洪忠德並未告知原告丙○○稱
    曾提供上開不動產向銀行借款，原告丙○○嗣於94年12月5
    日代還洪忠德生前所欠銀行之本金與利息共548904元，被告
    係洪忠德之繼承人，對洪忠德所遺上開債務應負連帶清償責
    任，是原告丙○○請求被告給付548904元及自94年12月6 日
    至清償日止，按年息百分之5 計算之利息等情；被告則以：
    原告丙○○在受贈上開不動產所有權之同時，並承受貸款債
    務，是原告清償貸款，不過為履行負擔之行為，並非清償洪
    忠德之債務，縱使原告所清償者為遺產債務，依民法第1138
    條及第1144條所示，被告僅繼承二分之一之債務，原告丙○○請求被告返還548904元全部，亦無理由。被繼承人洪忠德
    往生後，原告丙○○即委由訴外人洪明華脅迫被告提領被繼
    承人洪忠德聯邦銀行大園分行之存款381900元，及被告存於
    彰化銀行南崁分行之存款100 萬元，交予原告丙○○，如被
    告須就遺產債務對原告丙○○清償，則被告於原告丙○○所
    取走之0000 000元之範圍主張抵銷，被告亦毋須對原告給付
    等語置辯。查洪忠德於94年10月27日死亡，洪忠德係被告之
    配偶，係原告丙○○與訴外人黃淑嬌之子，有戶籍謄本可稽
    ，依民法第1138條、第1144條之規定，洪忠德之全體繼承人
    有原告丙○○、訴外人黃淑嬌與被告，應繼分均為三分之一
    。又依民法第1153條規定「繼承人對於被繼承人之債務，負
    連帶責任。繼承人相互間對於被繼承人之債務，除另有約定
    外，按其應繼分比例負擔之」，原告丙○○於94年12月5 日
    清償被繼承人洪忠德所遺債務548904元，依民法第1153條第
    2 項規定，原告丙○○、訴外人黃淑嬌與被告應各按其應繼
    分比例三分之一分擔債務，是原告丙○○得請求被告給付
    548904之三分之一，即182968元，及自94年12月6 日起至清
    償日止按年息百分之五計算之利息。被告雖辯稱：原告丙○○在受贈上開不動產所有權之同時，並承受貸款債務，是原
    告清償貸款，不過為履行負擔之行為，並非清償洪忠德之債
    務云云，惟此為原告丙○○所否認，應由被告就洪忠德與原
    告丙○○間有此附負擔贈與之約定為舉證，被告空言主張，
    自不足採。被告復以：被繼承人洪忠德往生後，原告丙○○
    即委由訴外人洪明華脅迫被告提領被繼承人洪忠德聯邦銀行
    大園分行之存款381900元，及被告存於彰化銀行南崁分行之
    存款100 萬元，交予原告丙○○，如被告須就遺產債務對原
    告丙○○清償，則被告於原告丙○○所取走之0000 000元之
    範圍主張抵銷，被告亦毋須對原告給付等語置辯。查被告就
    其主張遭原告丙○○與訴外人洪明華共同脅迫提款乙節，並
    未舉證以實其說，而被告對原告丙○○與訴外人洪明華所提
    起妨害自由、恐嚇取財等刑事告訴，亦經臺灣桃園地方法院
    檢察署檢察官不起訴處分在案（見卷附該署95年度偵字第
    2140 1號不起訴處分書可稽），是被告主張對原告丙○○有
    侵權行為損害賠償請求權存在，為不可採，其進而所為抵銷
    之抗辯，自無理由。綜上，原告丙○○請求被告給付182968
    元，及自94年12月6 日起至清償日止按年息百分之五計算之
    利息，逾此範圍之請求，為無理由，應予駁回。
六、原告戊○○主張：洪忠德係戊○○之長兄，洪忠德生前向原
    告戊○○借款50萬元，而由原告戊○○於89年8 月4 日從陽
    信商業銀行帳戶內領取50萬元匯入洪忠德所指定之銀行帳戶
    內，有陽信商業銀行取款條及匯款申請書為據，洪忠德僅返
    還25萬元，尚欠25萬元未還，被告係洪忠德之繼承人，對洪
    忠德所遺上開債務應負連帶清償責任，是原告戊○○請求被
    告給付25萬元，並自民國89年8 月5 日起至清償日止按週年
    百分之5 計算之利息等情，被告則否認洪忠德生前向原告戊○○借款。按使用借貸係契約行為，原告主張使用借貸關係
　　存在，應就使用借貸契約確已成立之事實，負舉證責任，若
　  其先不能舉證，則被告就其抗辯事實即令不能舉證，或其所
    舉證據尚有疵累，自應駁回原告之請求，最高法院87年度台
    上字第2734號判決意旨參照。本件原告戊○○主張借款之事
    實，雖據其提出取款條及匯款申請書為證，惟匯款之原因有
    可能係買賣、清償或贈與，原告自應就其當初係本於借款予
    洪忠德之意思而匯款為舉證，僅憑匯款單自不能證明原告戊○○與洪忠德間有消費借貸之合意成立。是原告戊○○請求
    被告清償洪忠德所遺之借款債務，為無理由，應予駁回。原
    告戊○○之訴既經駁回，其假執行之聲請失所附麗，應併予
    駁回。
七、原告丁○○主張：洪忠德生前將原告丁○○所有2N-8790 號
    自用小貨車一輛出售並交付與訴外人劉啟明，劉啟明於洪忠
    德死後，將價金11萬元交予被告，被告無法律上原因受領該
    價金，應返還該價金予原告丁○○，惟被告拒不交還，原告
    丁○○依據民法第179 條之規定請求被告將車款交還原告丁○○等情，被告則辯稱：被繼承人洪忠德生前確有處分2N-8
    790 號自用小貨車予訴外人劉啟明，惟該貨車為洪忠德所有
    ，且一直由洪忠德使用中，訴外人劉啟明已於本院95年家訴
    第123 號事件中，證明該車為洪忠德所有，並由洪忠德將該
    車賣給劉啟明。原告丁○○並非該貨車所有權人，原告丁○○請求被告給付該車款，為無理由，應予駁回等語。經查：
    2N-8790 號自用小貨車，原登記於洪忠德名下，於90年7 月
    16日由洪忠德辦理過戶登記予丁○○，於94年10月26日由丁○○辦理過戶登記予訴外人劉啟明，此有汽（機）車過戶登
    記申請書附卷可稽，被告雖爭執系爭自用小貨車係洪忠德所
    有，原告丁○○非所有權人，並舉證人劉啟明於本院95年度
    家訴字第123 號事件證稱係向洪忠德購買小貨車之證詞為證
    據，惟查洪忠德亦有可能係基於原告丁○○之授權而代理丁○○出售系爭小貨車，是證人劉啟明證稱係向洪忠德購車，
    自不能作為原告丁○○非系爭小貨車之所有權人之證據。依
    前揭汽（機）車過戶資料所示，洪忠德既然將系爭自用小貨
    車辦理過戶登記予原告丁○○，形式上推定洪忠德有將系爭
    自用小貨車所有權讓與原告丁○○之意思，否則毋須辦理車
    主變更登記，除非被告能證明洪忠德辦理過戶登記予丁○○
    另有其用意。被告聲請傳訊洪忠德之前手贏錠汽車商行，對
    於此待證事實並不能證明，本院爰不予傳訊。被告無法律上
    原因自訴外人劉啟明受領系爭小貨車之價款11萬元，原告丁○○依據不當得利之規定，請求被告給付11萬元，洵屬有據
    ，應予准許。
八、原告丙○○、丁○○與被告均陳明願供擔保，聲請宣告假執
    行或免為假執行，經核原告勝訴部分，合於法律規定，爰分
    別酌定相當之擔保金額宣告之；原告丙○○其餘假執行之聲
    請，因訴之駁回而失所依據，不予准許。
九、依民事訴訟法第385 條第1 項前段、第79條、第78條、第
    390 條第2 項、第392 條，判決如主文。
中　　華　　民　　國　　96　　年　　10　　月　　31　　日
                  民事第三庭    法　官　陳映如
以上正本係照原本作成
如對本判決上訴，須於判決送達後20日內向本院提出上訴狀
中　　華　　民　　國　　96　　年　　10　　月　　31　　日
                            書記官　李錦輝
